臺北高等行政法院判決
　　　　　　　　　　　　　　　　　　 96年度簡字第00628號
原　　　告　陳素卿即勝大食品行
被　　　告　財政部臺北市國稅局
代　表　人　凌忠嫄（局長）
上列當事人間因菸酒稅法事件，原告不服財政部中華民國96年7
月5日台財訴字第09600235080號訴願決定，提起行政訴訟。本院
判決如下：
　　主  文
原告之訴駁回。
訴訟費用由原告負擔。
　　事實及理由
一、原告主張：
    原告所進米酒係以每瓶新臺幣（下同）90元購入，110 元出
    售，只賺價差20元，並不知法規，請撤銷罰鍰云云。
    聲明：訴願決定、復查決定及原處分均撤銷。
          訴訟費用由被告負擔。
二、被告辯稱：
    (一)原告於93年3月間銷售菸酒稅法施行前專賣之米酒48瓶予
      聚詳便利商店，銷售價格合計5,280元，以超過原專賣價
      格每瓶21元出售，經財政部臺灣省北區國稅局新店稽徵所
      查獲通報，被告乃依菸酒稅法第21條規定，按每瓶2,000
      元計算，處罰鍰96,000元
    (二)原告主張上開米酒係以每瓶90元購入，出售價格每瓶110
      元，僅賺取差價20元，不諳法規，請撤銷罰鍰云云。按我
      國菸酒販售制度，於91年年初，由專賣制過渡到非專賣制
      之際，因為前後二種制度下各個菸品或酒品所附加之專賣
      利益與交易稅金額不同，而米酒部分，舊有專賣利益明顯
      低於新課之稅捐，為避免在法制交接時，米酒市場受到扭
      曲，導致改制前夕供貨不繼，使社會整體福利受到損失。
      所以菸酒稅法第21條明定，菸酒稅法施行前產製之米酒，
      於菸酒稅法施行後仍應依原專賣價格出售，如超過原專賣
      價格出售者，一經查獲，應處以每瓶2,000元之罰鍰，俾
      從制度上根除囤積米酒牟取不當利益之誘因。查原告於93
      年3月1日銷售48瓶米酒予聚詳便利商店，售價每瓶110元
      ，有原告配偶傅國雄談話筆錄及統一發票影本可參，違章
      事證明確，原處罰鍰並無違誤等語。
    聲明：駁回原告之訴。
          訴訟費用由原告負擔。
三、原告起訴時，被告之代表人為許虞哲，嗣已變更為凌忠嫄，
    並由凌忠嫄聲明承受訴訟，有其提出之聲明承受訴訟狀附卷
    可稽，核無不合，應予准許，合先敘明。
四、按「本法施行前專賣之米酒，應依原專賣價格出售。超過原
    專賣價格出售者，應處每瓶新臺幣2千元之罰鍰。」，菸酒
    稅法第21條定有明文。
五、本件原告於93年3 月間銷售菸酒稅法施行前專賣之米酒48瓶
    予訴外人聚詳便利商店，銷售價格合計5,280 元，以超過原
    專賣價格每瓶21元出售，經被告裁處罰鍰96,000元。原告不
    服，申請復查，未獲變更，提起訴願，亦遭駁回，遂向本院
    提起本件行政訴訟等情，為兩造所不爭，且有上開各該函文
    、原處分、復查決定書及訴願決定書等件影本附原處分卷及
    訴願機關卷可稽。依前述兩造主張之意旨，本件兩造間之爭
    點厥為：被告裁處原告罰鍰96,000元，有無違誤？
六、原告雖主張其所進米酒係以每瓶90元購入，110 元出售，只
    賺價差20元，其不知法規，請撤銷罰鍰云云。惟按我國菸酒
    販售制度，於91年年初，由專賣制過渡到非專賣制之際，因
    為前後二種制度下各個菸品或酒品所附加之專賣利益與交易
    稅金額不同，而米酒部分，舊有專賣利益明顯低於新課之稅
    捐，為避免在法制交接時，米酒市場受到扭曲，導致改制前
    夕供貨不繼，使社會整體福利受到損失。菸酒稅法第21條乃
    明定，菸酒稅法施行前產製之米酒，於該法施行後仍應依原
    專賣價格出售，如超過原專賣價格出售者，一經查獲，應處
    以每瓶2,000 元之罰鍰，俾從制度上根除囤積米酒牟取不當
    利益之誘因。經查，原告於93年3 月1 日銷售48瓶米酒予聚
    詳便利商店，售價每瓶110 元，超過原專賣價格每瓶21元等
    情，有原告配偶傅國雄談話筆錄及統一發票等件影本附原處
    分卷（第14頁至第18頁）可稽，違章事證明確。原告雖稱不
    知法規云云，惟對於如何不知米酒原專賣價格每瓶定價為21
    元等情，並未舉證以實，所稱不足為採，其違章行為，核無
    免責之事由。是以被告依前揭規定處以罰鍰，並無違誤。
七、從而，本件被告就原告違反菸酒稅法之違章行為，裁處罰鍰
    96,000元，於法並無違誤。復查及訴願決定遞予維持，亦無
    不合。原告徒執前詞，訴請撤銷，為無理由，應予駁回。
據上論結，本件原告之訴為無理由，依行政訴訟法第236條、第
233條第1項、第98條第1項前段，判決如主文。
中　　華　　民　　國　　96　　年　  10　　月　 31  　 日
                  　　　　 第五庭　法　官  蕭忠仁
上為正本係照原本作成。
本件以訴訟事件所涉及之法律見解具有原則性者為限，始得於本
判決送達後20日內向本院提出上訴狀並表明上訴理由，如已於本
判決宣示後送達前提起上訴者，應於判決送達後20日內補具上訴
理由（均按他造人數附繕本），且經最高行政法院許可後方得上
訴。
中　　華　　民　　國　　96　　年　  10　　月　 31  　 日
 　　  　　　　　　　   　　　     書記官  蕭純純
